最高法院民事判決　　　　　　　　　　　　　　　八十六年度台上字第二三三五號
　　上　訴　人　甲○○
　　被 上訴 人　匯僑股份有限公司
　　法定代理人　廖繼誠
右當事人間請求確認僱傭關係存在等事件，上訴人對於中華民國八十五年八月二日台
灣高等法院第二審更審判決（八十三年度勞上更(一)字第一五號），提起上訴，本院判
決如左：
    主  文
原判決廢棄，發回台灣高等法院。
    理  由
本件上訴人主張：伊自民國七十六年九月起受僱於被上訴人公司擔任財務部協理，七
十八年九月一日被上訴人將伊調派至其關係企業慶汽車股份有限公司（下稱慶公
司）駐廠監督。迄七十九年一月間慶公司因緊縮業務，要求被上訴人令伊歸建，不
意被上訴人竟擅將伊資遣，不符勞動基準法（下稱勞基法）第十一條規定終止勞動契
約之要件。縱認有該條所列情形，被上訴人亦須預告始得終止勞動契約，亦不得以被
上訴人對慶公司所為之意思表示，據以終止兩造間之勞動契約，兩造間之勞動關係
仍舊存在等情，求為命被上訴人自七十九年二月一日起至勞動關係終止之日止，按月
給付新台幣（下同）八萬五千元之薪資及按年給付八萬五千元之年終獎金並各加付法
定遲延利息之判決。
被上訴人則以：上訴人原雖任職伊公司，七十八年間因伊公司業務緊縮與業務性質變
更，有減少勞工之必要，又無適當工作可安置，故經上訴人同意，於七十八年九月一
日起，改赴慶公司任職，雙方僱傭關係於七十八年八月三十一日已終止。慶公司
又以業務緊縮為由，要求將上訴人調回伊公司，為伊公司所拒，慶公司乃將上訴人
資遣，並給付資遣費。兩造間僱傭關係既已消滅，上訴人並即轉至他公司任職，對伊
並未提供勞務，自不得請求伊給付薪資等語，資為抗辯。
原審維持第一審所為上訴人敗訴判決，駁回其上訴，無非以：兩造間之僱傭關係固非
於七十八年九月一日上訴人赴慶公司任職時終止，惟被上訴人於七十九年一月間
慶公司要求調回上訴人時，即以七十九年管字第○○五號函為資遣上訴人之表示，
該函雖以慶公司為受文者，但上訴人已自認在七十九年二月一日回被上訴人公司辦
理歸建，由被上訴人公司人員出示該函件，告知其已被資遣，上訴人嗣後並引用該函
請求被上訴人給付資遣費，足見被上訴人資遣上訴人即終止兩造間僱傭關係之意思表
示係於七十九年二月一日到達上訴人，如被上訴人所為終止契約之意思表示合法有效
，兩造間之僱傭關係即於是日終止。按被上訴人公司為慶公司最大持股股東，確實
掌握該公司之董事會，其公告以調派方式令上訴人至慶公司服勞務，由該公告記載
之內容以觀，被上訴人並無與上訴人終止僱傭關係之意，被上訴人表示溯自七十八年
八月三十一日資遣上訴人云云，於法不合。且查被上訴人為終止僱傭契約之意思表示
時，該公司之業務項目並非屬適用勞基法之行業，則被上訴人於七十九年二月一日為
終止僱傭契約之表示，依民法第四百八十八條規定即無不合。況上訴人於受被上訴人
資遣之通知後，自八十年二月十一日起即任職於宏碁電腦股份有限公司等處，縱認被
上訴人不得片面終止僱傭契約，惟由上訴人受領被上訴人終止僱傭契約之意思表示後
之種種舉動觀之，亦可推知上訴人已同意終止與被上訴人間之僱傭關係，上訴人事後
再主張兩造間之僱傭關係存在，即非可取等詞，為其判斷之基礎。
惟按民事訴訟採辯論主義，舉凡法院判決之範圍及為判決基礎之訴訟資料，均應以當
事人之所聲明及所主張者為限。本件被上訴人始終陳稱：伊公司於七十八年八月十八
日之人事公告內容確有終止與上訴人僱傭關係之意思，上訴人係自己同意與被上訴人
終止勞動契約而轉往慶公司任職，核與自請辭職相同。伊公司七十九年一月十九日
之七十九年管字第○○五號函，雖係以慶公司為受文對象，但慶公司已將伊公
司終止勞僱關係之函旨告知上訴人，上訴人並依該函內容向慶公司領取資遣費，顯
然上訴人已知悉並默示同意伊公司終止勞僱關係之意思表示等語（見一審卷二○－二
一頁，更審上更一卷二五八頁、二五九頁背面－二六○頁）。惟查被上訴人公司七十
九年管字第○○五號函，說明欄第二項似係向慶公司說明其資遣上訴人之日期為
七十八年八月三十一日，是上訴人之資遣費於該日以前部分由其依勞基法辦理，該日
以後則因上訴人係在慶公司任職，應由該公司辦理之意旨（見一審卷八頁）。能否
捨被上訴人之陳述及其函件之內容，僅以被上訴人公司之人員向上訴人提示該函件，
即認兩造係於七十九年二月一日終止僱傭關係，尚非無疑。且上訴人亦主張：伊係奉
被上訴人之調派至受其指揮監督控制之子公司協助，伊非慶公司員工，因而未受
慶公司資遣，此有慶公司於股東會決議緊縮業務時，致函被上訴人要求將伊歸建調
回原單位為證等語，並提出慶公司七十九年一月十五日慶管字第○○四號函影本
為立證方法（見原審上更一卷二五一頁背面及一○九頁）。原審既認定被上訴人並未
於七十八年八月三十一日終止兩造間之僱傭關係，被上訴人抗辯已於七十八年八月三
十一日與上訴人終止僱傭契約為不可採，而上訴人對於已遭被上訴人資遣終止僱傭關
係又均有爭執，則被上訴人究竟有無於七十八年八月三十一日以後對上訴人表明資遣
上訴人及終止僱傭契約之意思表示，與兩造間之僱傭關係是否仍然存在？所關至切，
有待事實審法院進一步調查澄清。原審遽以被上訴人資遣上訴人即終止兩造僱傭關係
之意思表示係於七十九年二月一日到達上訴人，兩造間僱傭關係於是日終止等詞，為
上訴人不利判斷，不僅與卷內資料不甚相符，亦難謂無認作主張之違法。上訴論旨，
執以指摘原判決不當，求予廢棄，非無理由。
據上論結，本件上訴為有理由。依民事訴訟法第四百七十七條第一項、第四百七十八
條第一項，判決如主文。
中      華      民      國    八十六    年      七      月    二十四    日
                              最高法院民事第六庭
                                  審判長法官  吳  啟  賓
                                        法官  洪  根  樹
                                        法官  謝  正  勝
                                        法官  劉  福  來
                                        法官  黃  熙  嫣
      右正本證明與原本無異
                                              書  記  官
中      華      民      國    八十六    年      八      月      二      日
